【裁判字號】    95,台上,2128
【裁判日期】    950922
【裁判案由】    返還土地
【裁判全文】
最高法院民事裁定            九十五年度台上字第二一二八號
上  訴  人  甲○○
訴訟代理人  賴建男律師
被 上訴 人  台北縣板橋市公所
法定代理人  乙○○
訴訟代理人  趙國生律師
上列當事人間請求返還土地事件，上訴人對於中華民國九十五年
三月二十八日台灣高等法院第二審判決（九十四年度重上字第五
二一號），提起上訴，本院裁定如下：
    主  文
上訴駁回。
第三審訴訟費用由上訴人負擔。
    理  由
本件被上訴人之法定代理人變更為乙○○，已依法聲明承受訴訟
，合先敘明。
次按上訴第三審法院，非以原判決違背法令為理由，不得為之。
又提起上訴，上訴狀內應記載上訴理由，表明原判決所違背之法
令及其具體內容，暨依訴訟資料合於該違背法令之具體事實，其
依民事訴訟法第四百六十九條之一規定提起上訴者，並應具體敘
述為從事法之續造、確保裁判之一致性或其他所涉及之法律見解
具有原則上重要性之理由。同法第四百六十七條、第四百七十條
第二項定有明文。而依同法第四百六十八條規定，判決不適用法
規或適用不當者，為違背法令；依同法第四百六十九條規定，判
決有該條所列各款情形之一者，為當然違背法令。是當事人提起
上訴，如以同法第四百六十九條所列各款為理由時，其上訴狀或
理由書應表明該判決有合於各該條款規定情形之具體內容，及係
依何訴訟資料合於該違背法令之具體事實。如依同法第四百六十
八條規定，以原判決有不適用法規或適用法規不當為理由時，依
同法第四百六十九條之一規定，須經第三審法院之許可，而該許
可，以從事法之續造、確保裁判之一致性或其他所涉及之法律見
解具有原則上重要性者為限。本件上訴人主張被上訴人無權占有
伊所有之系爭土地，將之闢為公園，本於所有權，求為命被上訴
人將土地上之地上物拆除，返還土地予伊之判決。原審以：當事
人間對於無償給與不動產之約定，已互相表示意思一致，其贈與
契約即為成立。系爭土地係上訴人於民國六十三年間贈與被上訴
人，而由被上訴人占有使用迄今，上訴人雖未將土地所有權移轉
登記予被上訴人，亦仍應受該契約之拘束。縱被上訴人就系爭土
地之所有權移轉登記請求權已罹於消滅時效，亦僅係上訴人得拒
絕移轉系爭土地所有權而已，該已成立之贈與契約並不因而歸於
消滅。被上訴人基於贈與契約占有系爭土地，自非無權占有等詞
，而為上訴人敗訴之判決。上訴人提起上訴，雖謂依修正前民法
第四百零七條規定，不動產贈與契約未為移轉登記前不生效力；
縱謂其已具備契約一般生效要件，惟被上訴人就系爭土地之所有
權移轉登記請求權已罹於時效，無法補正其特別生效要件，仍應
認贈與不生效力云云。惟不動產贈與契約，屬債權契約，倘當事
人間互相意思表示一致，其贈與契約即成立，此於前民法第四百
零七條規定刪除前，亦然。而被上訴人基於兩造間成立之贈與契
約占有系爭土地，顯非無權占有，自難謂本件所涉及之法律見解
具有原則上重要性之情事。上訴人之上訴，自不應許可，應認其
上訴為不合法。
據上論結，本件上訴為不合法。依民事訴訟法第四百八十一條、
第四百四十四條第一項、第九十五條、第七十八條，裁定如主文
。
中    華    民    國  九十五  年    九    月  二十二  日
                      最高法院民事第五庭
                          審判長法官  吳  啟  賓
                                法官  高  孟  焄
                                法官  謝  正  勝
                                法官  袁  靜  文
                                法官  李  寶  堂
      本件正本證明與原本無異
                                      書  記  官
中    華    民    國  九十五  年    十    月    三    日
                                                    Ｒ


司法院資訊處製作；財團法人民間司法改革基金會備份。
